行　政　法　院　判　決　　　　　　　　　　　　　八十七年度判字第一七四三號
　　原　　　告　甲○○
　　被　　　告　臺北縣稅捐稽徵處
右當事人間因土地增值稅事件，原告不服財政部中華民國八十七年二月二十七日台財
訴字第八七二一七八五八九號再訴願決定，提起行政訴訟。本院判決如左︰
　　主  文
原告之訴駁回。
　　事  實
緣原告於民國八十一年五月八日出售台北縣新店市○○段石頭厝小段三三地號土地，
於同年六月二十五日重購台北市○○區○○段一小段五○地號土地（建物門牌：台北
市○○街一二五號六樓）申請依土地稅法第三十五條規定重購退稅且經核准在案。嗣
台北市稅捐稽徵處文山分處八十五年八月七日北市稽文山創字第九○四七一七號函告
上開重購土地於八十五年四月二十九日設立興得傳播有限公司，被告乃依法追繳已退
還之土地增值稅新台幣（以下同）四七二、二七四元。原告不服，申請復查，未獲變
更，提起訴願、再訴願亦均遭駁回，遂提起本訴。茲摘兩造訴辯意旨於次：
原告起訴意旨略謂︰一、按原告雖為興得公司之代表人，然興得公司為依公司法設立
之法人，具備獨立之人格，其營業地址須經全體股東同意，亦為公司法第一百零一條
所明文規定。而原告所有之該重購土地及重購地址能否出租與興得公司，依協議之內
容，端賴該重購地址能否讓興得公司依法登記營業。而本案之結果為，興得公司無法
於該重購地址營業，因此本人與興得公司之租約自始即不具效力，故本人亦自始即無
法因出租取得相對之代價，卻要因為行政機關誤導所引致的一趟「營業登記申請→未
獲核准→遷址」冤枉過程，而面臨遭追繳土地增值稅之命運，情何以堪，又相較於土
地稅法第三十七條之原意，亦應不符。二、原告在決定是否要將該重購地址出租與興
得公司之際，即已考量需依土地稅法第三十七條規定退回土地增值稅四七二、二七四
元整，在確認該重購地址之使用執照上所載為「第三類住宅區」，依台北市政府之土
地使用分區規定，該重購土地之建築物地址，確可從事廣告業務，方才決定出租給興
得公司以取得租金收入以彌平退還土地增值稅之損失，也才取得興得公司全體股東之
同意，向原告租用該重購地址；孰知，台北市政府工務局核發之使用執照記載並不完
整，並未註記「萬芳特區」之字樣，致使原告及興得公司均無從判斷。而主管審查營
業項目是否符合土地使用分區規定之台北市政府工務局建管處之審查人員，尚且於審
查時亦無法確定是否為「萬芳特區」，僅能註記「若」為萬芳特區內之第三種住宅區
，則不符該特區規定。由此觀之，要注意到該重購土地為「萬芳特區」，並非易事，
因此，原告憑政府機關核發之使用執照，誤判該重購地址可供營業之用，而使興得公
司誤租用該址作為營業處所，此乃政府機關誤導所引致之無法避免的錯誤，而以此不
可避免之過程認定本人違章，致使原告遭致既無法出租該重購地址以獲取租金收入，
尚且需退回土地增值稅之雙重損失，實難令人心服。三、查本件於申請營利事業登記
時，即有台北市政府建管處於含有稅捐處，建管處、國稅局及建設局等單位之聯合辦
公審查表上簽註不符規定之意見，而台北市稅捐處為聯合辦公之一員，當知興得公司
並未獲准於台北市○○區○○街一二五號六樓（座落於該重購土地上）營業，卻又通
知興得公司於八十五年五月七日購買發票，使人誤認興得公司已獲准營利事業登記，
可先購買發票（興得公司數日後收到台北市政府建設局於八十五年五月七日發文之營
利事業補正通知書，方知並未獲准登記），竟同時又以本人將該重購土地移作他用為
由，通知台北縣稅捐處追繳本人原退還稅款。如此陷興得公司於不知情中造成違法營
業事實，實非興得公司依法登記之初衷；同時亦使本人陷於既不能將該重購土地作移
營業用途，又得繳回原退還稅款之不合理情境中，更非愛民政府應有之行徑。四、上
點述及興得公司已於八十五年五月七日購買發票，則當依營業稅法第三十五條規定向
主管稽徵機關申報，同時依財政部賦稅署6.18.台稅二發第七六一一○二一二五號函
列示：「營業人申請變更地址，在未取得公司執照及營利事業登記證前，應向原主管
稽徵機關繼續購用統一發票並申報繳納稅款，以資銜接」。因此，興得公司雖先後於
八十五年九月及十月間獲准公司執照及廣播電視節目供應事業許可證之變更地址登記
，惟在十一月二十七日取得台北市政府建設局核發之營利事業登記證前，仍需依法繼
續於台北市稅捐稽徵處文山分處申報營業稅，以免觸犯營業稅法之規定。復查機關台
北縣稅捐稽徵處不查興得公司早已變更預定營業地址至台北市○○區○○路三段一二
五號三樓，其繼續於原址申報營業稅，僅係基於銜接之目的，以解決舊址已遷出而新
址尚未核准遷入之窘境，與尚在舊址繼續營業之情況完全不同。而逕以台北市稅捐處
文山分處八十五年十一月二十一日覆以「本轄萬寧街一二五號六樓興得傳播有限公司
於八十五年四月二十九日申請營利事業登記，．．．，迄今仍在上址申報營業稅。」
即斷定興得公司於八十五年十一月二十一日仍在該址營業，駁回本人復查申請，如此
昧於法令，令人不服。五、試問，憑政府核發不完整記載之使用執照，誰能得知該重
購地址不能營業，而決定是否出租或是否承租﹖誰能在接到政府告知該重購地址不得
營業時，能立即遷出該址，另覓得他址遷入，同時確保該址能順利取得所有登記執照
﹖誰敢在買了發票之後，不如期向稅捐稽徵機關申報﹖如果您是原告，面對這些因政
府法令之矛盾及衝突所引致之窘境，該怎麼辦﹖為此提起行政訴訟，請判決撤銷一再
訴願決定及原處分等語。
被告答辯意旨略謂︰本件原告於八十一年五月八日出售本轄新店市○○段石頭厝小段
三三地號土地，復於同年六月二十五日重購台北市○○區○○段一小段五○地號土地
，申請依土地稅法第三十五條規定退還其不足支付新購土地地價之數額，案經本處審
查符合規定遂退還其已納之土地增值稅四七二、二七四元，依法規定系爭重購土地五
年內不得改作其他用途，否則即應追繳原退還稅款，嗣經台北市稅捐稽徵處文山分處
八十五年八月七日以北市稽文山創字第九○四七一七號函通報本處上開重購土地已於
八十五年四月二十九日設立興得傳播有限公司，核與規定不符，乃據以追繳原退還稅
款，惟原告主張系爭重購土地之土地使用分區為萬芳特區內之第三種住宅區，無法取
得營業登記之核准，致無法變更為營業使用，不服本處追繳稅款等語，經本處函詢台
北市稅捐稽徵處文山分處，覆以「本轄萬寧街一二五號六樓興得傳播有限公司於八十
五年四月二十九日申請營利事業登記，八十五年五月七日購買統一發票迄今仍在上址
申報營業稅」，有該分處八十五年十一月二十一日北市稽文山(甲)字第二三六三六號函
附卷可稽，系爭重購土地供營業使用甚明，已不符土地稅法第九條規定之自用住宅用
地定義，本處依同法第三十七條規定追繳原退還土地增值稅四七二、二七四元，並無
不合，應予維持，原告之主張顯係卸責之詞，委不足採。請駁回其訴，俾維稅政等語
。
　　理  由
一、按「土地所有權人因重購土地退還土地增值稅者，其重購之土地，自完成移轉登
記之日起五年內再行移轉時，除就該次移轉之漲價總數額課徵土地增值稅外，並應追
繳原退還稅款；重購之土地改作其他用途者亦同。」為土地稅法第三十七條所明定。
二、本件原告於八十一年五月八日出售台北縣新店市○○段石頭厝小段三三地號土地
，於同年六月二十五日重購台北市○○區○○段一小段五○地號土地，申請依土地稅
法第三十五條規定退還其不足支付新購土地地價之數額，經被告核准退還其已納之土
地增值稅額四七二、二七四元。嗣據台北市稅捐稽徵處文山分處八十五年八月七日北
市稽文山創字第九○四七一七號通報，上開重購土地於八十五年四月二十九日設立興
得傳播有限公司，被告乃據以追繳已退還之土地增值稅。原告不服，主張系爭重購土
地使用分區為萬芳特區內之第三種住宅區，無法取得營業登記之核准，致無法變更為
營業使用云云，經被告復查決定以，案經台北市稅捐稽徵處文山分處函復該台北市○
○街一二五號六樓設立之興得傳播有限公司係於八十五年四月二十九日申請營利事業
登記，八十五年五月七日購買統一發票迄今仍在上址申報營業稅，有該分處八十五年
十一月二十一日北市稽文山甲字第二三六三六號函附卷可稽，系爭重購土地供營業使
用甚明，已不符土地稅法第九條規定之自用住宅用地定義，追繳稅款並無不合為由，
遂駁回其復查之申請。原告循序提起行政訴訟，以興得公司收到台北市政府建設局八
十五年五月七日發文之通知，始知未獲准在重購土地上為營業登記，雖另覓得營業新
址，並先後於八十五年九月及十月獲准公司執照及廣播電視節目供應事業許可證之變
更地址登記，惟在十一月二十七日取得台北市建設局核發之營利事業登記證前，仍依
法繼續於台北市稅捐稽徵處文山分處申報營業稅，以免觸犯營業稅法之規定，被告不
查興得傳播有限公司早已變更預定營業地址至台北市○○區○○路三段一二五號三樓
，其繼續於原址申報營業稅，僅係基於銜接之目的，以解決舊址遷出而新址尚未核准
遷入之窘境，與尚在舊址繼續營業之情況完全不同云云。惟查原告自為興得公司負責
人，於八十五年四月十日申經行政院新聞局核發許可證，在系爭重購土地上台北市○
○街一二五號六樓設立該公司，經營廣播電視節目發行等業務，同年月二十二日申經
經濟部發給公司執照，同年月二十九日申准營利事業登記並於同年五月七日購買統一
發票在該址申報營業稅，此有公司執照等件在卷可稽，且為原告所自陳，其有以系爭
重購土地供營業使用，已甚明顯。雖興得公司嗣變更營業地址為台北市○○區○○路
三段一二五號三樓，然迨八十五年十一月二十七日始獲台北市政府建設局核發營利事
業登記，許可在此處營業，在此之前原告依法自不得未經營業登記而在此新址營業，
且原告自陳於八十五年五月十日接獲補正通知後，已知系爭重購土地不符合為營業使
用，乃其經營之興得公司並未即停止營業，於取得新址營業登記前，迄仍繼續在系爭
重購土地上之萬寧街一二五號六樓營業，並申報營業稅，經台北市稅捐稽徵處文山分
處函復在案，有該分處八十五年十一月二十一日北市稽文山(甲)字第二三六三六號函附
原處分卷可按。原告所訴各節，核不足採，原處分追繳退還之土地增值稅，一再訴願
決定遞予維持，均無違誤，原告起訴意旨，難謂有理，應予駁回。
據上論結，本件原告之訴為無理由，爰依行政訴訟法第二十六條後段，判決如主文。
中    華    民    國     八十七      年      八      月     二十八      日
                    行 政 法 院 第 三 庭
                                審 判 長 評  事      曾  隆  興
                                         評  事      趙  永  康
                                         評  事      高  啟  燦
                                         評  事      蔡  進  田
                                         評  事      鄭  淑  貞
右  正  本  證  明  與  原  本  無  異
                                         法院書記官  郭  育  玎
中    華    民    國     八十七      年      八      月     三十一      日
